【裁判字號】    97,交訴,245
【裁判日期】    971210
【裁判案由】    肇事逃逸罪
【裁判全文】
臺灣臺中地方法院刑事判決             97年度交訴字第245號
公  訴  人  臺灣臺中地方法院檢察署檢察官
被      告  乙○○
上列被告因肇事逃逸罪案件，經檢察官提起公訴（97年度偵字第
16861號），本院判決如下：
    主    文
乙○○駕駛動力交通工具肇事，致人傷害而逃逸，累犯，處有期
徒刑柒月。
    犯 罪 事 實
一、乙○○前因違反毒品危害防制條例案件，經臺灣桃園地方法
    院以93年壢簡字第576判處有期徒刑4月確定，於民國96年11
    月8日易科罰金執行完畢。仍不知悔改，於97年5月29日上午
    7時28分，駕駛車牌號碼1488-ND號自小客車行經臺中市○區
    ○○○路1段313號前，不慎與甲○○○所騎乘之腳踏車發生
    碰撞，致甲○○○人車倒地，受有左上臂挫傷之傷害（傷害
    部分未據告訴）。乙○○肇事後，竟基於肇事逃逸之犯意，
    未停留現場處理並救護甲○○○，仍駕駛上開自小客車離去
    ，嗣因不詳姓名之路人記下車牌，經報警處理，而查悉上情
    。
二、案經臺中市警察局第三分局報告臺灣臺中地方法院檢察署檢
    察官偵查起訴。
    理    由
一、證據能力部分：
    按被告以外之人於審判外之言詞或書面陳述，除法律有規定
    者外，不得作為證據，為刑事訴訟法第159條第1項定有明文
    。其立法本旨係以證人於審判外之言詞或書面陳述，屬於傳
    聞證據，此項證據，當事人無從直接對於原供述者加以詰問
    ，以擔保其真實性，法院亦無從直接接觸證人而審酌其證言
    之憑信性，違背直接審理及言詞審理之原則，除具有必要性
    及信用性情況之除外者外，原則上不認其有許容性，自不具
    證據能力；至所謂具有必要性及信用性情況者，例如刑事訴
    訟法第159條之1至第159條之5及第206條等情形，仍例外認
    其有證據能力。復按被告以外之人於審判外之陳述，經當事
    人於審判程序同意作為證據，法院審酌該言詞陳述或書面陳
    述作成時之情況，認為適當者，亦得為證據。當事人、代理
    人或辯護人於法院調查證據時，知有第159條第1項不得為證
    據之情形，而未於言詞辯論終結前聲明異議，視為有前項之
    同意，刑事訴訟法第159條之5定有明文。查本案證人甲○○
    ○於警詢時之陳述，及卷附之道路交通事故現場圖、道路交
    通事故調查報告表(一)、(二)、道路交通事故及照片12張、車籍
    查詢-基本資料詳細畫面在卷可憑，雖屬被告以外之人於審
    判外之言詞及書面陳述，於本院準備程序中，被告、檢察官
    均表示對證據能力沒有爭執，嗣經本院於審理時提示上開證
    據資料，被告及檢察官均表示無意見，迄於言詞辯論終結前
    亦未聲明異議，可認為均同意作為證據，本院審酌該等證據
    之取得過程並無瑕疵，與本案待證事實間復具有相當之關聯
    性，以之為本案證據尚無不當，自得採為證據，合先敘明。
二、訊據被告乙○○固不否認於上開時間，駕駛車牌號碼1488-N
    D號之自小客車，沿臺中市○區○○○路1段313號行駛等情
    ，惟矢口否認有肇事逃逸之行為，並辯稱：案發當天下大雨
    ，視線模糊，當時伊只感覺有撞到東西，車子有傾斜，伊有
    停下來倒車退一點再繼續往前開，伊不知道有撞到人，所以
    沒有下車查看云云。經查：
  (一)前揭犯罪事實，業據證人甲○○○於警詢及本院審理時證述
    綦詳，並稱：案發當時伊是騎乘腳踏車，行駛於旱溪東路往
    東英三街方向之慢車道上，有一輛車自伊左後方撞到伊，伊
    即人車倒地，伊轉過頭看到該車倒車可以閃過伊就往前開，
    該肇事之駕駛人沒有下車，伊與肇事駕駛人沒有對話，一位
    好心路人有看到車牌並報案等語（見警卷第2至5頁，本院卷
    第32頁）明確。而證人甲○○○受左手臂挫傷之傷害，並有
    全家醫院診斷證明書可證（見警卷第10頁），此外，亦有卷
    附之道路交通事故現場圖、道路交通事故調查報告表(一)、(二)
    、道路交通事故、照片12張、車籍查詢-基本資料詳細畫面
    在卷為憑（見警卷第11頁至19頁），堪認為真。
  (二)另被告承稱：當時有碰撞到東西，是在左邊前面輪胎位置；
    伊沒有下車查看，接下來伊就倒車退一點，繼續往前直行；
    當時伊未領有駕照，一時緊張就離開現場等語（見警卷第7
    、8頁，偵卷第5頁），核與證人甲○○○前揭所證，大致相
    符。被告雖否認有肇事逃逸之犯行，並辯稱當時雨下很大，
    不知道撞到什麼東西云云。惟查，本案發生車禍時間，係案
    發當日上午7時28分許，天候雨，日間自然光線等情，有道
    路交通事故調查報告表(一)在卷可稽，再參諸證人甲○○○證
    稱：雨雖下得粗粗的，但還是看得到路等語（見本院卷第32
    頁反面），則案發當時，被告應沒有無法看見前方車輛之情
    形。再衡以證人甲○○○案發當時，係騎乘卷附照片所示之
    腳踏車，並著如卷附照片所示之粉紅及藍色相間之雨衣等情
    ，有證人甲○○○當庭確認無訛（本院卷第32頁反面），則
    該腳踏車之高度，原已達被告上開自小客車車窗之高度，加
    上證人甲○○○坐騎後，應已逾該自小客車車頂之高度，則
    被告與證人甲○○○發生碰撞，應無無法看見之理。被告辯
    稱，有碰撞到東西，但不知是什麼東西云云，顯係卸責之詞
    ，難以採信。再以被告供承：伊沒有下車查看，接下來伊就
    倒車退一點，繼續往前直行；當時伊未領有駕照，一時緊張
    就離開現場等語觀之（見警卷第7、8頁，偵卷第5頁），要
    非被告明知撞到證人甲○○○之腳踏車，致其人車倒地，則
    何以於碰撞後，先煞停，再將車倒退到可以閃過證人甲○○
    ○後，即開車離去。又倘被告係以為碰到路面障礙物，又何
    以因想到自己未領有駕照，心理緊張而離開現場。益徵，被
    告對於與證人甲○○○發生碰撞，致證人甲○○○人車倒地
    一節，知之甚詳，而因恐面對法律責任，未停留場處理並救
    護受傷之證人甲○○○，逕自駕車離去之事實，堪以認定。
  (三)另按刑法第185條之4肇事逃逸罪之立法意旨，係為維護交通
    安全，加強救護，減少被害人之死傷，促使駕駛人於肇事後
    ，能對被害人即時救護，方增設本條處罰規定；且按刑法第
    185條之4所謂肇事逃逸罪，係屬舉動犯，只要行為人有此肇
    事逃逸之行為即為已足，被告於上開肇事致證人甲○○○受
    傷後，未停留現場即駕車離去之行為，已屬肇事逃逸無訛。
三、綜上所述，本件事證明確，被告肇事逃逸犯行，洵堪認定，
    應依法論科。
四、核被告乙○○所為，係犯刑法第185條之4之駕駛動力交通工
    具肇事致人成傷而逃逸罪。被告前因違反毒品危害防制條例
    案件，經臺灣桃園地方法院以93年壢簡字第576判處有期徒
    刑4月確定，於96年11月8日易科罰金執行完畢等情，有臺灣
    高等法院被告前案紀錄表附卷足參，其於5年以內再犯本件
    最重本刑為有期徒刑以上之罪，為累犯，應依刑法第47條之
    規定加重其刑。另被告以係本件車禍肇事情節輕微，被害人
    所受傷害非重，復與被害人成立和解並得其諒解等情，請求
    本院依刑法第59條之規定減輕其刑。然按「刑法第59條之酌
    量減輕其刑，必須犯罪另有特殊之原因與環境等等，在客觀
    上足以引起一般同情，認為即予宣告法定低度刑期尤嫌過重
    者，始有其適用。」最高法院45年台上字第1165號判例闡示
    甚明，是刑法第59條之酌量減輕其刑，必於犯罪之情狀，在
    客觀上足以引起一般同情，認為即予宣告法定低度刑期，猶
    嫌過重者，始有其適用，至被害人所受傷害非重，及與被害
    人達成和解等情，雖堪認其犯罪所生之損害並非重大及犯罪
    後態度良好，然此至多僅屬法定刑內科刑輕重之考量事由，
    而所舉各該事由就本件犯罪而言，並無因特殊之原因與環境
    而在客觀上足以引起一般同情之情形，核與刑法第59條所定
    減刑之要件不符，自無援引而減輕其刑之餘地。爰審酌被告
    於肇事致人受傷後，竟未協助救護，置被害人受傷於不顧，
    對被害人可能因遲延送醫所肇致之危害非輕，犯後復否認犯
    行，態度非佳，惟念及被害人受傷情節並非重大，並與被害
    人達成和解，有和解書1份在卷可憑等一切情狀，量處如主
    文所示之刑，以資儆懲。
五、據上論斷，應依刑事訴訟法第299條第1項前段，刑法第185
    條之4、第47條第1項，判決如主文。
本案經檢察官丙○○到庭執行職務。
中    華    民    國    97    年    12    月    10    日
            刑事第十四庭  審判長法  官  陳  葳
                                法  官  洪堯讚
                                法  官  李慧瑜
以上正本證明與原本無異。
如不服本判決應於收受判決後10日內向本院提出上訴書狀，並應
敘述具體理由；其未敘述上訴理由者，應於上訴期間屆滿後20日
內向本院補提理由書（均須按他造當事人之人數附繕本）「切勿
逕送上級法院」。
                                書記官  陳青瑜
中    華    民    國    97    年    12    月    10    日
附錄論罪科刑法條
刑法第184條之4
駕駛動力交通工具肇事，致人死傷而逃逸者，處6月以上5年以下
有期徒刑。


司法院資訊處製作；財團法人民間司法改革基金會備份。
